【裁判字號】    97,訴,25
【裁判日期】    970424
【裁判案由】    違反森林法
【裁判全文】
臺灣臺東地方法院刑事判決                97年度訴字第25號
公  訴  人  臺灣臺東地方法院檢察署檢察官
被      告  乙○○
上列被告因違反森林法案件，經檢察官提起公訴（96年度偵字第
2647號），本院依簡式審判程序審理判決如下：
    主  文
乙○○為搬運贓物，使用車輛，竊取森林主產物，處有期徒刑陸
月，併科罰金新臺幣伍仟元，有期徒刑如易科罰金，罰金如易服
勞役，均以新臺幣壹仟元折算壹日。扣案之刮刀壹把沒收。
    事  實
一、乙○○意圖為自己不法之所有，於民國96年11月24日上午9
    時許，駕駛牌照號碼2416─JN號自用小貨車，持入山許可證
    ，由延平林道進入臺東縣延平鄉關山事業區延平第19林班地
    內，在上開林班地內見該處堆置遭不詳年籍姓名之人盜砍之
    森林主產物牛樟樹塊53公斤、針葉樹塊24公斤、瓦氏鳳尾蕨
    （起訴書誤載為過鉤苔蕨）2公斤、金線蓮5公克，先以其所
    有之刮刀1把，將牛樟樹塊上之牛樟菇3公克刮取下來後，連
    同上開森林主產物（總價新臺幣1,870元），均徒手搬運至
    上開自小貨車上而竊取得逞。嗣於96年11月25日下午2時35
    分許，駕駛上開自用小貨車途經臺東縣延平林道3公里處時
    為警查獲，並於其車上扣得上開森林主產物，及乙○○所有
    用以刮取上開牛樟菇之刮刀1把。
二、案經臺東縣警察局關山分局報告臺灣臺東地方法院檢察署檢
    察官偵查起訴。
    理  由
一、據以論罪之證據名稱：
（一）被告乙○○於本院準備程序及審理時之自白。
（二）臺東林區管理處查獲林政案件會勘紀錄、贓物認領保管單
      1 紙、案發地點位置圖、現場及扣案物照片8張。
（三）行政院農業委員會林務局臺東林區管理處97年3月10日東
      政字第0977101120號函附牛樟樹塊等價格查定書1份。
（四）綜上各節相互佐證，被告自白核與事實相符，應堪採信，
      本件事證明確，被告犯行堪以認定，應依法論科。
二、論罪與量刑：
    按森林，係指林地及其群生竹、木之總稱，森林法第3條第
    1項定有明文。又所謂森林「主產物」，係指生立、枯損、
    倒伏之竹木及餘留之根株、殘材，國有林林產物處分規則第
    3條第1款亦有明文。是森林主產物，並不以附著於其生長之
    土地，仍為森林構成部分者為限，尚包括已與其所生長之土
    地分離，而留在林地之伏竹、木、餘留殘竹等。至其與所生
    長土地分離之原因，究係出於自然力或人為所造成，均非所
    問。他人盜伐後未運走之木材，仍屬於林地內之森林主產物
    ，最高法院著有93年度臺上字第860號判例可資參照。次按
    森林法竊盜罪為刑法竊盜罪之特別法，依特別法優於普通法
    原則，自應優先適用森林法竊盜罪處斷。被告未經主管機關
    許可，前往行政院農業委員會林務局臺東林區管理處延平事
    業區第19林班地，竊取遭不詳年籍姓名之人士盜砍後倒置之
    牛樟樹塊等森林主產物，而該處有群生竹林、樹木，而為森
    林之一部，有卷附照片張可按 (見警卷第13頁)，本案自有
    森林法處罰規定之適用。是核被告上揭所為，係犯森林法第
    52條第1項第6款之加重竊取森林主產物罪。爰審酌被告犯罪
    之動機、目的、素行，所竊得之數量及價值均非鉅，惡性並
    非重大，雖非直接下手砍伐森林主產物，惟竊取森林資源仍
    屬違法，犯罪後坦承犯行，態度尚佳等一切情狀，量處如主
    文所示之刑，並諭知易科罰金之折算標準。又被告所竊取之
    牛樟樹塊53公斤、針葉樹塊24公斤、瓦氏鳳尾蕨2公斤、金
    線蓮5公克、牛樟菇3公克，贓額共計為新臺幣1,870元，有
    價格查定書1件在卷可稽，爰依森林法第52條第1項之規定，
    處以贓額即上述牛樟樹塊等山價2倍以上5倍以下如主文所示
    的罰金，罰金部分並諭知易服勞役之折算標準。另扣案刮刀
    1把，係被告所有用以刮取本件牛樟菇所用之物，業經被告
    陳明在卷，自應依刑法第38條第1項第2款宣告沒收之。
三、應適用之法條：
    依刑事訴訟法第273條之1第1項、第299條第1項前段、第310
    條之2、第454條，森林法第52條第1項第6款，刑法第11條前
    段、第41條第1項前段、第42條第3項、第38條第1項第2款，
    判決如主文。
本案經檢察官甲○○到庭執行職務
中    華    民    國    97    年    4     月    24    日
                  刑事第二庭    法  官  盧亨龍
以上正本證明與原本無異。
如不服本判決應於收受本判決後10日內向本院提出上訴書狀；上
訴書狀應敘述具體理由。未敘述上訴理由者，應於上訴期間屆滿
後20日內向本院補提理由書狀（均須按他造當事人之人數附繕本
）。「切勿逕送上級法院」。
告訴人或被害人對於本判決如有不服，請書具不服之理由狀，請
求檢察官上訴者，其上訴期間之計算係以檢察官收受判決正本之
日期為準。
                                書記官  石佳琪
中    華    民    國    97    年    4     月    25    日
附錄論罪科刑法條全文：
森林法第52條
 (加重竊取森林主、副產物罪)
竊取森林主、副產物而有左列情形之一者，處 6 月以上 5 年以
下有期徒刑，併科贓額二倍以上五倍以下罰金：
一  於保安林犯之者。
二  依機關之委託或其他契約，有保護森林義務之人犯之者。
三  於行使林產採取權時犯之者。
四  結夥二人以上或僱使他人犯之者。
五  以贓物為原料，製造木炭、松節油、其他物品或培植菇類者
    。
六  為搬運贓物，使用牲口、船舶、車輛，或有搬運造材之設備
    者。
七  掘採、毀壞、燒燬或隱蔽根株，以圖罪跡之湮滅者。
八  以贓物燃料，使用於礦物之採取，精製石灰、磚瓦或其他物
    品之製造者。
前項未遂犯罰之。
第 1 項第 5 款所製物品，以贓物論，沒收之。


司法院資訊處製作；財團法人民間司法改革基金會備份。
